【裁判字號】    96,重國,7
【裁判日期】    970403
【裁判案由】    國家賠償
【裁判全文】
臺灣花蓮地方法院民事判決               96年度重國字第7號
原      告  甲○○
                        弄19.
訴訟代理人  魏辰州律師
被      告  花蓮市公所
法定代理人  乙○○
訴訟代理人  張秉正律師
上列當事人間國家賠償事件，本院於97年3月19日言詞辯論終結
，判決如下：
    主  文
原告之訴及假執行之聲請均駁回。
訴訟費用由原告負擔。
    事實及理由
一、原告起訴主張訴外人黃文財係被告清潔隊資源回收車司機，
    係依法令從事於公務之人員，於95年2月8日上午10時20分許
    ，駕駛車號832-BH資源回收車，行經花蓮市○○街261號前
    ，原應注意不得違規併排停放車輛，並應注意停車向外開啟
    車門時，應注意行人、車輛並讓其先行，而依當時情形，並
    無不能注意之情形，竟疏未注意左後方來車，貿然向外開啟
    左前車門，致碰撞原告所騎乘之車號PZX-815號重型機車，
    導致原告受有頸椎神經損傷之重傷害，經醫師診斷判定為永
    久性傷害，需長期專人照顧，訴外人黃文財因而被判處有期
    徒刑10月，減為有期徒刑5月，如易科罰金以銀元300元即新
    台幣900元折算1日。爰依據國賠償法第2條第2項前段、第5
    條民法第193條第1項、第195條第1項，刑事訴訟法第487 條
    第1項規定，請求被告賠償原告喪失或減少之勞動能力部分
    新台幣（下同）4,110,570元、增加生活上費用部分18,299,
    684元、精神慰撫金部分2,000,000元，合計24,410,254元。
    被告對於其職員黃文財前述行為致原告發生重傷結果，並不
    爭執。惟以原告請求被告國家賠償，未經合法協議，且國家
    賠償不能以附帶民事訴訟方式提起。又原告受重傷係自招危
    險之行為，黃文財並無違反注意義務，故無過失。另原告請
    求增加生活費用部分，係計算至一般人之平均餘命，惟原告
    已呈植物人狀態，其壽命應較一般人為短。且看護僅須雇用
    外籍看護工或送至看護中心，每月至多僅須支出2萬元，不
    必支付高達6萬元之看護費用，故原告該部分請求金額過高
    。又精神慰撫金部分，請求之金額，亦屬太高等語置辯。
二、本件原告係以提起附帶民事訴訟之方式，請求被告機關負擔
    國家賠償責任，故須符合附帶民事訴訟之要件，始得為之。
    按因犯罪而受損害之人，於刑事訴訟程序得附帶提起民事訴
    訟，對於被告及依民法負賠償責任之人，請求回復其損害，
    刑事訴訟法第487條第1項定有明文。本件被告並非實際侵權
    行為人。故原告顯係依據「依民法負賠償責任之人」之規定
    ，向被告請求國家賠償。而所謂「依民法負賠償責任之人」
    係指依民法規定應與行為人連帶負損害賠償責任之人。揆諸
    民法規定，僅有民法第188條第1項「受僱人因執行職務，不
    法侵害他人之權利者，由僱用人與行為人連帶負損害賠償責
    任」，及同法第28條規定「法人對於其董事或職員，因執行
    職務所加於他人之損害，與該行為人連帶負賠償責任」，屬
    於非行為人與行為人連帶負損害賠償之規定。然公務員係其
    任用機關依法任用，所執行之職務，乃為公法上之行為，與
    其任用機關間，並無私法上一方為他方服勞務，他方給付報
    酬之僱傭關係存在，且國家機關並非私法人，其所任用之公
    務員顯與法人之董事或職員有別（最高法院67年台上第1196
    號參照），因此，國家機關並無依前述2法條之規定，應與
    行為人連帶負損害賠償責任。此外，並無國家機關應與行為
    人連帶負損害賠償之規定。綜上，原告依據刑事訴訟法第48
    7條第1項附帶民事訴訟之規定，請求被告負擔國家賠償責任
    ，為無理由，應予駁回。其假執行之聲請，亦因訴之駁回，
    已失所附麗，應併予駁回。
三、結論：原告之訴為無理由，依民事訴訟法第第78條，判決如
    主文。
中    華    民    國    97    年    4     月    3     日
                  臺灣花蓮地方法院民事庭
                      法      官  湯文章
上列為正本係照原本作成。
如不服本判決，應於送達後20日內，向本院提出上訴狀並表明上
訴理由，如於本判決宣示後送達前提起上訴者，應於判決送達後
20日內補提上訴理由書(須附繕本)。
中    華    民    國    97    年    4     月    3     日
                      法院書記官  黃倪濱


司法院資訊處製作；財團法人民間司法改革基金會備份。
